【裁判字號】    89,訴,544
【裁判日期】    890728
【裁判案由】    妨害自由等
【裁判全文】
臺灣臺北地方法院刑事判決                          八十九年度訴字第五四四號
    公  訴  人  臺灣臺北地方法院檢察署檢察官
    被      告  丁○○
                甲○○
                乙○○
右列被告因妨害自由等案件，經檢察官提起公訴（八十八年度偵字第二四八三四號）
，本院判決如左：
    主  文
丁○○、甲○○、乙○○共同以非法方法，剝奪人之行動自由，各處有期徒刑肆月；
均緩刑參年。
    事  實
一、丁○○、甲○○、乙○○三人於民國八十八年十月四日下午七時十五分許，在台
    北市○○區○○街二二五號某小吃店內，因懷疑戊○○以言詞謾罵丁○○，心生
    不悅，竟共同基於傷害及妨害自由之故意，由甲○○、乙○○以手架住戊○○，
    以此非法之方法剝奪戊○○之行動自由，並由丁○○持雨傘毆打戊○○，致戊○○受有顏面瘀擦傷多處之傷害。繼丁○○三人仍基於同一妨害自由之故意，強行
    將戊○○押往台北市○○區○○路九巷內，並由丁○○以「要把你扛去活埋。」
    等加害生命之事恐嚇戊○○，甲○○、乙○○二人則在一旁注視，使戊○○心生
    畏懼，致生危害於安全；丁○○旋並強令戊○○將其姓名、住址、電話等個人資
    料留下，以強暴手段使戊○○行此無義務之事。嗣於同年月日下午七時三十分許
    ，因戊○○友人丙○○報警，始在該處為警查獲。
二、案經戊○○訴由台北市政府警察局松山分局報請台灣台北地方法院檢察署檢察官
    偵查起訴。
    理  由
一、訊據被告丁○○坦承於右揭時、地持雨傘傷害告訴人戊○○之事實，然矢口否認
    有妨害自由之犯行，訊據被告甲○○、乙○○二人亦矢口否認有右揭傷害及妨害
    自由之情事。被告丁○○辯稱：因告訴人出言辱罵伊，方持雨傘傷害告訴人，惟
    伊確無剝奪告訴人之行動自由云云；被告甲○○、乙○○二人均辯以：並未傷害
    告訴人，渠二人因見被告丁○○與告訴人起爭執，恐被告丁○○吃虧，方跟隨追
    出，並無剝奪告訴人行動自由云云。經查：右揭事實，迭據告訴人戊○○於警訊
    、偵訊及本院審理中堅指歷歷，復經現場目擊之證人丙○○於警訊、偵訊及本院
    審理中證述綦詳，互核一致，參以告訴人、證人與被告三人間並無特殊之故舊恩
    怨，均係第一次見面，業據其等供述在卷，衡情告訴人與證人斷無設詞誣陷被告
    三人，故陷入罪之情事；再本院質諸被告三人究有無架住告訴人而與之有肢體接
    觸一節，被告丁○○陳稱：「他二人（甲○○及乙○○）只有口頭叫我不要打，
    並沒有拉我，也沒有拉戊○○。」云云，被告甲○○陳以：「我們有抓住他（戊○○）是為了要拉開他們：：當時我與乙○○兩個上前對他們二人都有抓，我與
    乙○○是上前去把他們撥開，不讓他們繼續打。」云云，被告乙○○則稱：「我
    與甲○○上前將丁○○與戊○○拉開，我與甲○○都是拉丁○○。」云云（均見
    本院八十九年五月十五日訊問筆錄），三人所陳顯有矛盾扞格之處甚明，此與告
    訴人及證人前後均堅指被告三人確涉有妨害自由且互核相符之陳述相較，顯以告
    訴人及證人之詞為可採；況本院質之被告丁○○強令告訴人書寫姓名、地址、電
    話之原因及用途為何，被告丁○○復供稱並無任何原因及用途，只是想命令被告
    書寫而已等語在卷，所辯亦啟人疑竇，而有悖常情，是被告三人前揭所辯，均係
    希冀減輕刑責圖卸之詞甚明，不足採信。此外，復有台北市立忠孝醫院驗傷診斷
    書及被告丁○○命告訴人所書之姓名、住址及電話之日曆紙等件在卷可考。綜上
    ，本件事證明確，被告三人犯行均堪認定，應予依法論科。
二、核被告丁○○、甲○○及乙○○三人所為，均係犯刑法第三百零二條第一項之以
    非法方法剝奪人之行動自由罪及同法第二百七十七條第一項之傷害罪。被告三人
    間就上揭犯行，有犯意聯絡及行為分擔，均為共同正犯。又渠等所犯上揭二罪間
    ，有方法結果之牽連關係，應依刑法第五十五條之規定，從一重之以非法方法剝
    奪人之行動自由罪處斷。又刑法第三百零二條第一項之妨害自由罪，其妨害自由
    方法不外出於強暴脅迫之手段，其所保護法益與同法第三百零五條均同為人身自
    由法益，故於妨害自由罪繼續中之恐嚇，乃妨害自由之手段，為妨害自由之一部
    應毋庸另論（最高法院七十四年台上字第三四０四號判例參照）；又使人行無義
    務之事或妨害人行使權利為目的而剝奪人之行動自由，使人行無義務之事或妨害
    人行使權利之低度行為，應為剝奪人行動自由之高度行為所吸收，只成立刑法第
    三百零二條第一項之罪，不能依第三百零二條第一項及第三百零四條第一項之二
    罪名從一重處斷（最高法院二十九年上字第二三五九、三七五七號判例參照），
    均附此敘明。爰審酌被告因懷疑遭告訴人謾罵，竟萌生傷害及妨害自由之犯罪動
    機、手段、素行、智識程度、生活狀況、告訴人所受傷害暨渠等犯罪後之態度等
    一切情狀，各量處如主文所示之刑，以示懲儆。又被告丁○○前於六十五年間因
    犯竊盜罪受有期徒刑以上刑之宣告，執行完畢後五年以內未曾受有期徒刑以上刑
    之宣告，而被告甲○○、乙○○二人亦均未曾受有期徒刑以上刑之宣告，有台灣
    高等法院檢察署刑案紀錄簡覆表三份在卷可按，渠等此次因一時失慮，致罹刑典
    ，信經此罪刑之宣告後，應知惕勵，信無再犯之虞，本院因認以暫不執行為適當
    ，爰均以宣告緩刑三年，用啟自新。至被告丁○○用以傷害告訴人之雨傘一支並
    未扣案，雖為供犯罪所用之物，然無證據證明為被告三人所有，爰不予宣告沒收
    ，附此敘明。
據上論斷，應依刑事訴訟法第二百九十九條第一項前段，刑法第二十八條、第三百零
二條第一項、第二百七十七條第一項、第五十五條、第七十四條第一款、第二款，罰
金罰鍰提高標準條例第一條前段，判決如主文。
本案經檢察官蔡佳玲到庭執行職務。
中    華    民    國      八十九      年      七      月    二十八      日
                                      臺灣臺北地方法院刑事第四庭
                                          法  官  黃  紹  紘
右正本證明與原本無異。
如不服本判決，應於判決送達後十日內，向本院提出上訴狀。
                                          書記官  劉  新  怡
中    華    民    國      八十九      年      八        月      四      日
附錄本案論罪科刑法條全文：
刑法第二百七十七條
傷害人之身體或健康者，處三年以下有期徒刑、拘役或一千元以下罰金。
犯前項之罪因而致人於死者，處無期徒刑或七年以上有期徒刑，致重傷者，處三年以
上十年以下有期徒刑。
刑法第三百零二條
私行拘禁或以其他非法方法，剝奪人之行動自由者，處五年以下有期徒刑、拘役或三
百元以下罰金。
因而致人於死者，處無期徒刑或七年以上有期徒刑，致重傷者，處三年以上十年以下
有期徒刑。
第一項之未遂犯罰之。


司法院資訊處製作；財團法人民間司法改革基金會備份。
